臺灣高等法院交通事件裁定　　　　　　 94年度交抗字第925號
抗　告　人　祥鑫興業股份有限公司
即受處分人
法定代理人　甲○○
上列抗告人因違反道路交通管理處罰條例案件，不服臺灣桃園地
方法院，中華民國94年10月11日所為裁定（94年度交聲字第430
號），提起抗告，本院裁定如下：
    主  文
抗告駁回。
    理  由
一、按汽車駕駛人於駕駛執照吊扣期間駕駛聯結車、大客車、大
    貨車者，汽車所有人及駕駛人各處新臺幣（下同）四萬元以
    上四十八萬元以下罰鍰；並吊扣其汽車牌照三個月；但汽車
    所有人如善盡查證駕駛人駕駛執照資格之注意，或縱加以相
    當之注意而仍不免發生違規者，汽車所有人不受本條之處罰
    ，道路交通管理處罰條例第21條之1 第1 項第7 款、第3 項
    、第4 項分別定有明文。次按道路交通管理處罰條例第21條
    之1 係於民國（下同）90年1 月17日經公布增訂，同年6 月
    1 日施行，其立法目的乃鑒於大型車輛肇事所生之交通事故
    傷亡情形，多遠較單純小型車或機器腳踏車發生之事故嚴重
    ，乃要求駕駛人駕駛該類車輛均必須具有合格之駕駛執照，
    加重違規者之處罰，並對於汽車所有人亦處以相同之罰鍰及
    吊扣其汽車牌照三個月，以促使汽車所有人能善盡其查證管
    理之責任。又上開種類車輛之所有人，對於該等車輛，依法
    既負有查證駕駛人駕駛執照資格之注意義務，基於此一義務
    ，車輛所有人非僅有於聘僱之初之選任合格駕駛人之責任，
    更負有建立駕駛人監督機制之管理責任，始能於平日隨時查
    證、考核所選任之駕駛人之駕駛資格，以確保實際駕駛該類
    車輛之人符合法定之駕駛資格，防範事故於未然。
二、本件原處分意旨略以：本件抗告人即受處分人祥鑫興業股份
    有限公司僱用駕駛執照已遭吊扣之駕駛人游煌明，於94年6
    月14日17時40分左右，由游煌明駕駛抗告人所有之車牌號碼
    8F─810 號自用大貨車，行經桃園縣大溪鎮○○路前，適為
    警方當場攔停，並以違反道路交通管理處罰條例第21條之1
    第1 項第7 款之行為掣單舉發，嗣抗告人於舉發通知單上所
    載應到案日期前向原處分機關提出申訴，經原處分機關請舉
    發單位調查結果，仍認抗告人有前開違規行為，原處分機關
    乃依前揭道路交通管理處罰條例第21條之1 第1 項第7 款、
    第3 項，及違反道路交通管理事件統一裁罰基準表規定，裁
    處抗告人罰鍰六萬元，並吊扣汽車牌照三個月等語。
三、抗告意旨略以：
（一）依據交通部公路總局新竹區監理所92年1 月22日竹監運字
      第0920001220號函所示，汽車所有人於僱用駕駛人時，應
      ：1 、查證該駕駛人之駕駛資格；2 、建立駕駛人駕駛資
      料同意書；3 、請駕駛人出具同意汽車所有人查詢其駕照
      資料之同意書。汽車所有人應每隔十五日，查證所屬駕照
      人之駕照狀態一次，並製作駕駛人駕照狀態查核，登錄駕
      照查核情形。上開查核表應由駕駛人及查核人員親自簽名
      。駕駛人如有違反道路交通管理處罰條例第21條之1 之違
      規行為時，汽車所有人如欲申訴免罰，需檢附駕駛人駕照
      資料及駕駛人駕照狀態查核表，證明已善盡查證之注意。
      而前開函文中並未規定車輛所有人利用網路查詢管道定期
      查核所屬駕駛人之駕照資格狀況，方謂已善盡查證之責任
      。
（二）又抗告人於收到前開函文時，旋即向地方法院聲明異議，
      並提出有駕駛人游煌明之駕照資料表、查詢其駕照資料之
      同意書，並有駕照狀態查核表證明抗告人每十五日皆有查
      核駕駛人游煌明之駕照狀態，已善盡注意義務，原審以抗
      告人未上網查詢逕行認定抗告人未善盡注意義務，似有另
      行強加額外義務之嫌。
（三）中華民國政府核發駕駛執照之目的，即在賦予人民有駕駛
      動力車輛之能力，並以駕駛執照作為彰顯該能力之證明，
      且基於信賴，他人對於擁有駕駛執照之人，理所當然信其
      有駕駛動力交通工具之能力。然政府為了便民，發展網路
      查詢系統供僱主使用，固出於善意，但若僅以網路資料作
      為僱主已善盡注意義務之依據，而棄駕駛執照於不顧，豈
      非本末倒置。
（四）駕駛人游煌明於94年1 月27日遭吊扣執照時，先申請駕照
      遺失補發後，將新駕照予以吊扣，並持已報遺失之舊駕照
      交由抗告人查核，抗告人實無從知悉駕駛人游煌明駕照已
      被吊扣暨另申請補發之事。
四、經查：
（一）按道路交通管理處罰條例第21條之1 對於汽車駕駛人使用
      註銷之駕駛執照駕車者，採對汽車駕駛人及汽車所有人均
      處罰之立法例，顯係對於聯結車、大客車、大貨車之汽車
      所有人課以相當之注意義務。又道路交通管理處罰條例第
      92條之1 「處罰機關裁決職業汽車駕駛人吊扣、吊（註）
      銷駕駛執照時，得應僱主之請求，以書面或其他方式通知
      違規當時所駕駛汽車之所有人」之規定，自92年6 月1 日
      施行，為提供僱主查詢所屬駕駛人之駕照狀態，經由交通
      部與中華電信股份有限公司數據分公司簽訂委託代辦合約
      ，並於92年5 月5 日完成「公路監理加值服務系統─駕駛
      人管理子系統」建置，僱主只需於查詢前申請1 、ＧＣＡ
      憑證。2 、向所屬監理單位申請系統帳號。3 、向中華電
      信營業窗口申請公路監理加值業務帳號（Ｎ帳號）三項，
      即可使用該查詢系統，抗告人既為運輸業者，對於政府有
      此便民措施，自不得謂為不知。基此，本件駕駛人游煌明
      既為抗告人僱用，此為抗告人所不爭，揆諸前開說明，抗
      告人對其駕駛資格自當善盡其考核之注意義務，如至監理
      處列印所僱用司機之駕駛執照資料查核，或依上述方式上
      網查詢，以防止司機欺瞞之情形發生。況抗告人之代理人
      於陳志遠於原審訊問時陳稱：其公司有按時檢查駕駛人之
      駕照狀況，依規定有做成駕照狀態查核表，且有負責之會
      計人員每月會上網查詢所僱用司機之駕照記錄，但網路上
      之資料並無顯示駕駛人游煌明之駕照已遭吊扣等語（見原
      審卷第23頁至第25頁），顯見抗告人已知利用網路查詢駕
      駛人駕照狀態，而抗告人所指前揭交通部公路總局新竹區
      監理所92年1 月22日竹監運字第0920001220號函文，僅係
      該機關就汽車所有人應如何查核駕駛人駕照程序作最基本
      之闡示，該函文本身並非法律規定，抗告人持該函文內容
      認其已善盡注意義務，自有誤會。
（二）再抗告人雖有提出其對駕駛人游煌明之駕照狀態查核表以
      資證明，惟如前述，汽車所有人自92年5 月間起既有上述
      網路查詢管道可資利用，且抗告人自承有上網查詢，為善
      盡此一義務，車輛所有人即非能僅以所聘僱駕駛人單方面
      之說詞，或駕駛人有提出駕駛執照為已足，而必須利用上
      述查詢管道定期查核所屬駕駛人之駕駛資格狀況，縱無電
      腦網路系統，亦可以書面向監理單位提出申請，如此方可
      謂有善盡查證之責任。再者，駕駛人游煌明之駕照於94年
      1 月27日因酒駕遭吊扣及其於同日申請駕照遺失補發，而
      桃園監理站於當日上午10時46分許即於公路監理系統完成
      補照作業並吊扣其駕照後即時更新，此有交通部公路總局
      新竹區監理所中壢監理站94年10月4 日竹監壢字第094002
      1427號函文附卷足憑（見原審卷第47頁），是抗告人辯稱
      網路資料上並無駕駛人游煌明執照被吊扣之資料等情，委
      無足採，顯見抗告人對於所僱用駕駛之資格並未加以相當
      注意。
（三）再駕駛執照之作用僅係彰顯駕駛人有駕駛該類交通工具能
      力之證明，非謂擁有駕駛執照後即可保證該駕駛人自此均
      遵守交通規則而絕無犯錯之可能，否則道路交通管理處罰
      條例所定之處罰規定豈非形同具文。如僅以出示駕駛執照
      之方式檢查駕駛人駕照狀態，汽車所有人又捨網路查詢之
      方式於不為，則類同本件違規駕駛人游煌明之隱瞞駕照被
      吊扣之情形會不斷發生，則前開查核駕照狀態之規定必流
      於形式。況抗告人又非不知或無相關設備作網路查詢，已
      如前述，其注意能力既已達於此，竟捨此不為，難認已盡
      注意義務，亦不能以駕駛人游煌明皆有出示駕駛執照而主
      張免責。
（四）本件汽車駕駛人游煌明於94年1 月27日即遭吊扣駕駛執照
      ，距本件遭舉發日即94年6 月14日已逾四月，抗告人應有
      充分之時間查明駕駛人之駕駛資格，但疏未向監理機關查
      核所僱用司機之駕駛資格，任令已遭吊扣駕駛執照之駕駛
      人續行駕駛營業大客車，致道路上之行人及車輛之安全於
      不顧，自應認抗告人對於所僱用駕駛之資格並未加以相當
      注意，是本件抗告人以其不知駕駛人游煌明駕駛執照遭吊
      扣之事實，據以聲明免責，洵屬無據。本件事證明確，抗
      告人之違規行為，洵堪認定。
五、抗告人既有前揭違反注意義務之行為，原裁決機關援引首揭
    規定，裁處抗告人罰鍰六萬元，並吊扣汽車牌照三個月，於
    法洵屬有據。原裁定機關認抗告人確有前開違規行為，而將
    抗告人之異議聲明駁回，其認事用法，並無違誤，抗告人猶
    執陳詞，任意指摘原裁定不當，非有理由，應予駁回。
六、據上論斷，應依道路交通管理處罰條例第89條，道路交通案
    件處理辦法第26條，刑事訴訟法第412 條，裁定如主文。
中　　華　　民　　國　　94　　年　　12　　月　　15　　日
                  刑事第十九庭審判長法　官  葉騰瑞
　　　　　　　　　　　　　　　　　　法  官  黃俊明
　　　　　　　　　　　　　　　　　　法  官  謝靜恒
以上正本證明與原本無異。
不得再抗告。
                                    書記官  魏淑娟
中　　華　　民　　國　　94　　年　　12　　月　　16　　日
